臺灣臺中地方法院刑事判決　
110年度交易字第974號
公  訴  人  臺灣臺中地方檢察署檢察官
被      告  楊凰慧



選任辯護人  蔡慶文律師（法扶律師）
上列被告因過失傷害案件，經檢察官提起公訴（110年度偵字第1
1622號），本院判決如下：
    主    文
楊凰慧犯過失傷害罪，處拘役貳拾伍日，如易科罰金，以新臺幣
壹仟元折算壹日。
    犯罪事實
一、楊凰慧為考領有普通小型車駕駛執照之人，於民國109年11
    月8日上午5時30分許，駕駛車牌號碼00-0000號自用小客車
    ，沿臺中市沙鹿區光榮街由西往東方向行駛，行至該路段與
    福安街之無號誌交岔路口時，原應注意汽車行至無號誌之交
    岔路口，車道數相同時，同為直行車或轉彎車者，左方車應
    暫停讓右方車先行，依當時天候晴、日間自然光線、路面鋪
    裝柏油、乾燥、無缺陷、無障礙物，視距良好，並無不能注
    意之情事，竟疏於注意及此，貿然直行通過前開交岔路口；
    適林世王騎乘車牌號碼000-000號普通重型機車，沿福安街
    由南往北方向行駛至上開交岔路口時，亦疏未注意行經無號
    誌之交岔路口，應減速慢行，作隨時停車之準備，貿然直行
    ，雙方閃避不及發生碰撞，林世王人、車倒地，致使林世王
    因而受有左側膝部擦傷、左側手肘擦傷、右側足部擦傷、右
    側小腿擦傷等傷害。楊凰慧於肇事後，對於有偵查犯罪權限
    之公務員尚未發覺之犯罪，主動向據報前往現場處理之警員
    自首肇事而接受裁判。
二、案經林世王訴由臺中市政府警察局清水分局報告臺灣臺中地
    方檢察署檢察官偵查起訴。
    理    由
一、證據能力方面
  ㈠以下本案所引用被告以外之人於審判外之言詞或書面陳述，
    均經本院於審判時當庭直接提示而為合法調查，檢察官、被
    告楊凰慧及其選任辯護人均同意作為證據（見本院卷第168
    頁），本院審酌前開證據作成或取得狀況，均無非法或不當
    取證之情事，亦無顯不可信情況，故認為適當而均得作為證
    據。是前開證據，依刑事訴訟法第159條之5規定，均具有證
    據能力。
  ㈡除法律另有規定外，實施刑事訴訟程序之公務員因違背法定
    程序取得之證據，其有無證據能力之認定，應審酌人權保障
    及公共利益之均衡維護，刑事訴訟法第158條之4定有明文。
    本案所引用之非供述證據，並無證據證明係實施刑事訴訟程
    序之公務員違背法定程序所取得，且檢察官、被告及其選任
    辯護人均未表示無證據能力，自應認均具有證據能力。
二、認定犯罪事實所憑證據及理由
　　訊據被告固坦承其於上開時、地駕駛上開自用小客車與告訴
    人林世王騎乘機車發生碰撞，致使告訴人林世王因而受有前
    述傷害之事實，惟矢口否認有何過失傷害犯行，辯稱：其駕
    駛車輛至該肇事路口時減速，並左右查看確認無來車後才緩
    慢通過上開肇事路口。其駕車通過該肇事路口中央時，告訴
    人林世王騎乘機車來撞其駕駛車輛，其並無過失等語。被告
    之辯護人為被告辯稱：依卷內證據觀之，被告當時駕車已過
    該肇事路口中心處，取得優先路權，係告訴人林世王騎乘機
    車車速過快且未注意車前狀況撞及被告車輛，被告之駕駛行
    為並無過失等語。經查：
　㈠被告為考領有普通小型車駕駛執照之人，於上開時間，駕駛
    前述車輛行經上揭無號誌交岔路口時，適告訴人林世王騎乘
    前揭機車行駛至上開交岔路口，雙方車輛發生碰撞，告訴人
    林世王人、車倒地，致使告訴人林世王因而受有上述傷害等
    情，為被告所坦承（見本院卷第172、173頁），核與告訴人
    林世王於警詢、檢察事務官調查時陳述情節大致相符（見偵
    卷第47至51、55、111至113頁），並有光田醫療社團法人光
    田綜合醫院診斷證明書、道路交通事故現場圖、道路交通事
    故調查報告表㈠㈡、現場照片16張在卷可憑（見偵卷第57、61
    至81頁），上開事實，堪以認定。
　㈡觀諸卷附道路交通事故現場圖及現場照片所示車輛行向、機
    車刮地痕，可知被告駕駛車輛與告訴人林世王騎乘機車碰撞
    地點，位於光榮街由西往東車道與福安街由南往北車道交會
    區域，且碰撞處距離該光榮街與福安街交岔路口之中心點不
    遠，有道路交通事故現場圖1張、現場照片3張附卷可參（見
    偵卷第61、67、71頁）；另參以被告、告訴人林世王駕駛或
    騎乘車輛車體損壞情形，被告駕駛車輛之右前葉子板、右前
    保險桿、右前方向燈處均有破損，告訴人林世王騎乘機車之
    左側車身、車頭等處亦有毀損情況，業經被告、告訴人林世
    王分別於警詢時陳述明確（見偵卷第43、49、53、55頁），
    且有車損照片6張在卷可佐（見偵卷第75、77、79、81頁）
    ，足徵本案係被告駕駛車輛之右前車頭處與告訴人林世王騎
    乘機車左側車身、車頭處發生碰撞。上開情節核告訴人林世
    王於警詢時陳稱：其沿著福安街直行要往光大路方向，其騎
    到路中央時，突然遭被告駕駛車輛從左側撞倒等語（見偵卷
    第55頁）與大致相符，是告訴人林世王上開所述堪信屬實。
    綜核告訴人林世王上開指訴與現場跡證相互勾稽，被告駕駛
    車輛、告訴人林世王騎乘機車係於距離上開交岔路口中心點
    不遠處，由被告車輛前車頭與告訴人林世王騎乘機車左側車
    身、車頭相撞等情，洵堪認定。自本案車禍事故發生地點、
    車輛碰撞處衡情觀之，足徵被告駕駛車輛行駛接近上開交岔
    路口時，未減速並暫停，猶繼續往前行駛，而告訴人林世王
    騎乘機車亦未減速慢行，雙方始因此閃避、煞車不及，而以
    前述方式發生碰撞。況被告於警詢時供稱：其沿著光榮街直
    行往家樂福方向，其行駛至該處時，開到斑馬線附近時，才
    突然看到對方自其右側出現，其緊急剎車並往左側閃避，但
    告訴人林世王騎乘機車仍持續往前，撞到其駕駛車輛之右前
    車頭處等語（見偵卷第53頁），再對照上開車輛碰撞情節，
    益徵被告駕駛前揭自用小客車行駛至上述交岔路口時，並未
    先採取暫停讓右方車先行之舉措，方於見到告訴人林世王騎
    乘車輛自右方出現後閃剎不及，進而發生本案車禍事故。是
    被告辯稱其駕駛車輛行經上開交岔路口時有減速、確認無來
    車才通過等情，不足採信。又由前述車禍發生情節觀之，被
    告駕駛車輛行駛近該交岔路口時，即能看見告訴人林世王亦
    騎乘機車行駛而來，被告此際原應暫停讓告訴人林世王騎乘
    機車先行通過，然正係因被告並未將車輛暫停而繼續前行，
    方剎車不及，於超過該路口中心點處，自車輛右前車頭處與
    告訴人林世王機車發生碰撞事故，難認被告或辯護人所辯被
    告早已駕車通過道路中心點之情況屬實，被告及辯護人所辯
    並不可採。　　
　㈢按汽車行駛至交岔路口，其行進、轉彎，應依下列規定：行
    至無號誌或號誌故障而無交通指揮人員指揮之交岔路口，支
    線道車應暫停讓幹線道車先行。未設標誌、標線或號誌劃分
    幹、支線道者，少線道車應暫停讓多線道車先行；車道數相
    同時，轉彎車應暫停讓直行車先行；同為直行車或轉彎車者
    ，左方車應暫停讓右方車先行，道路交通安全規則第102條
    第1項第2款定有明文。次按行車速度，依速限標誌或標線之
    規定，無速限標誌或標線者，應依下列規定：二、行經無號
    誌之交岔路口，應減速慢行，作隨時停車之準備，道路交通
    安全規則第93條第1項第2款亦有明文。經查：
　　⒈被告行為時考領有普通小型車駕駛執照，有證號查詢汽車
      駕駛人資料1份在卷可查（見本院卷第157頁），其應知悉
      並遵循上開規定。依當時天候晴、日間自然光線、路面鋪
      裝柏油、乾燥、無缺陷、無障礙物，視距良好，並無不能
      注意之情事，有道路交通事故調查報告表㈠1份、現場照片
      1張附卷可憑（見偵卷第63、67頁），被告駕駛上開自用
      小客車行至前揭無號誌交岔路口，竟疏於注意暫停讓右方
      車先行，貿然直行，而與告訴人林世王騎乘機車發生碰撞
      ，足認被告違反上開規定而有過失，為肇事主因。
　　⒉告訴人林世王騎乘機車行經上述地點時，亦疏未注意減速
      慢行，作隨時停車之準備，貿然直行等情，有道路交通事
      故現場圖1份、現場照片16張附卷可憑（見偵卷第61、67
      至81頁），足認告訴人林世王之駕駛行為亦有過失，為肇
      事次因。
　　⒊另臺中市車輛行車事故鑑定委員會、臺中市車輛行車事故
      鑑定覆議委員會亦均認：被告駕駛自用小客車，行至無號
      誌交岔路口，左方車未暫停讓右方車先行，為肇事主因；
      告訴人林世王駕駛普通重型機車，行經無號誌交岔路口，
      未減速慢行作隨時停車之準備，為肇事次因等情，有臺中
      市車輛行車事故鑑定委員會110年11月26日中市車鑑字第1
      100008917號函檢送中市車鑑0000000案鑑定意見書、臺中
      市交通事件裁決所111年2月14日中市交裁管字第11001085
      61號函檢附覆議字第0000000案覆議意見書各1份附卷可參
      （本院卷第95至98、107至108頁），與本院上開見解相同
      ，益徵被告、告訴人林世王之駕駛行為，於本案車禍事故
      發生均有過失。
　　⒋又告訴人林世王就本案車禍事故之發生固與有過失，然此
      僅係在民事上得否減輕或免除賠償金額之問題，不能因此
      解免被告於刑事上之過失傷害責任，附此敘明。
　㈣告訴人林世王因本案車禍事故受有左側膝部擦傷、左側手肘
    擦傷、右側足部擦傷、右側小腿擦傷之傷害，有光田醫療社
    團法人光田綜合醫院診斷證明書1份在卷可考（見偵卷第57
    頁），是被告之過失行為與告訴人林世王之傷害結果間，具
    有相當因果關係。
　㈤綜上所述，被告及其辯護人所辯與客觀事證不符，不足採信
    。本案事證明確，被告犯行堪以認定，應依法論科。
三、論罪科刑部分
  ㈠核被告所為，係犯刑法第284條前段之過失傷害罪。
  ㈡被告於肇事後，在未有偵查犯罪職權之警察知悉前，不逃避
    接受裁判，並於警方到場處理時，表明其為肇事駕駛等情，
    有臺中市政府警察局道路交通事故肇事人自首情形紀錄表在
    卷足憑（見偵卷第87頁），且被告向警方自首後，於其後偵
    查及本院審理程序，皆依傳喚到庭接受裁判，自符合刑法第
    62條前段得減輕其刑規定，爰參酌本案案發情節及其犯後態
    度等一切情狀，依刑法第62條前段規定減輕其刑。至被告雖
    對於本案過失傷害犯行有所辯解，惟此尚屬其辯護權之行使
    ，不能僅憑此即認被告無意接受裁判（最高法院84年度台上
    字第829號判決意旨參照），公訴意旨認被告自始否認犯行
    ，不應依刑法第62條規定減輕其刑等語，尚難憑採。
  ㈢審酌被告參與道路交通，自應確實遵守交通規則以維護自身
    及其他用路人之安全，其駕駛自用小客車時，疏未注意行至
    無號誌之交岔路口，車道數相同時，同為直行車或轉彎車者
    ，左方車應暫停讓右方車先行，貿然直行，適有告訴人林世
    王騎乘機車行駛至上開地點，因前述之與有過失即肇事次因
    ，雙方閃避不及，肇致本案事故之發生，並使告訴人林世王
    因而受有前開傷害程度；並考量被告就本案車禍事故之過失
    程度、告訴人林世王亦與有過失等情，及被告否認犯行之犯
    後態度，因雙方對於調解金額無共識而未能調解成立之情況
    （見本院卷第169、173頁），兼衡被告智識程度、生活狀況
    （詳如本院卷第174、191至197頁所示）等一切情狀，量處
    如主文所示之刑，並諭知易科罰金之折算標準。
據上論斷，應依刑事訴訟法第299條第1項前段，刑法第284條前
段、第62條前段、第41條第1項前段，刑法施行法第1條之1第1項
，判決如主文。
本案經檢察官劉俊杰提起公訴，檢察官林卓儀到庭執行職務。
中　　華　　民　　國　　111 　年　　5 　　月　　31　　日
                  刑事第五庭  審判長法  官  唐中興
                                    法  官  黃龍忠
                                    法  官  李怡真
以上正本證明與原本無異。
如不服本判決應於收受送達後20日內向本院提出上訴書狀，並應
敘述具體理由；其未敘述上訴之理由者，應於上訴期間屆滿後20
日內向本院補提理由書（均須按他造當事人之人數附繕本）「切
勿逕送上級法院」。
告訴人或被害人如不服判決，應備理由具狀向檢察官請求上訴，
上訴期間之計算，以檢察官收受判決正本之日起算。
　　　　                            書記官  林怡君
中　　華　　民　　國　　111 　年　　5 　　月　　31　　日
附錄本案論罪科刑法條全文：
中華民國刑法第284條
因過失傷害人者，處1年以下有期徒刑、拘役或10萬元以下罰金
；致重傷者，處3年以下有期徒刑、拘役或30萬元以下罰金。